臺灣高等法院臺中分院刑事裁定　
111年度聲再更一字第1號
再審聲請人  
即受判決人  陳坤岳



上列聲請人即受判決人因違反毒品危害防制條例等案件，對於本
院106年度上訴字第1771號中華民國107年3月1日確定判決（經最
高法院107年度台上字第3889號駁回上訴確定；第一審案號：臺
灣臺中地方法院105年度訴字第1247號；起訴案號：臺灣臺中地
方檢察署105年度偵緝字第513、514號），聲請再審，經最高法
院發回更審，本院裁定如下：
    主    文
再審之聲請駁回。
    理    由
一、聲請人即受判決人陳坤岳（下稱聲請人）聲請意旨略以：
  ㈠證人彭光盛之警詢陳述屬傳聞證據，原則上無證據能力，聲
    請人之原審辯護人於原審已爭執其證據能力。原確定判決亦
    謂彭光盛於警詢中之陳述與其第一審審理時之證詞不符，徒
    以「證人彭光盛於警詢時並無誣陷聲請人之動機或意圖存在
    」、「彭光盛於警詢時距離案發之民國102年8月間僅約4個
    月之期間，其於102年12月間乍然為警查獲，對於聲請人之
    涉案事實未及深思所言對聲請人之利害關係，當較可立即反
    應所知」云云為由，而認彭光盛之警詢陳述於客觀上具有較
    可信之特別情況，有證據能力。惟證人之記憶能力及是否考
    量證詞之利害關係，乃其內在之主觀條件，何能視為外部之
    客觀情況，而具有審酌該警詢中陳述特信性之依據（最高法
    院99年度台上字第1535號判決參照）。原判決未就彭光盛警
    詢陳述時之外在環境、條件等說明何以具有特別可信情形，
    而足以擔保其信用性無虞；且就其警詢陳述如何係證明聲請
    人本件犯罪事實存否所必要之要件，亦未為任何說明，逕採
    為認定聲請人犯罪之基礎，採證難認適法，並有理由不備之
    違誤。
  ㈡以購毒者之陳述作為認定其所指毒品來源之犯罪依據者，除
    須有補強證據擔保其陳述之真實性外，前提尚須該購毒者之
    陳述並無瑕疵，始足當之。查證人黃文憲於偵訊時、審理時
    歷次供述矛盾不一，供述亦反覆歧異，真實性至堪存疑，有
    重大瑕疵可指，且聲請人堅決否認有何販賣毒品之犯行，自
    不能單憑黃文憲之片面陳述，為認定聲請人此部分被訴犯行
    之唯一證據。至於黃文憲所指2次與聲請人聯繫交易毒品之
    通話譯文，僅是一般相約見面之通話，並未談論任何有關毒
    品之內容，依一般社會通念顯不足以辨明通話雙方係為交易
    毒品。即令黃文憲證述該對話內容之含意即係交易毒品，但
    因聲請人否認犯行，且聲請人前無手法同一之販毒前科，警
    察亦未依據該通訊監察之結果即時啟動調查因而破獲客觀上
    有可認為聲請人販賣毒品之跡證，是該通訊監察譯文尚不足
    作為黃文憲所述聲請人犯罪事實之補強證據。況縱依其等對
    話內容，認為雙方確有見面，然是否確為交易毒品，仍須有
    補強證據以茲證明。從而本件除黃文憲片面、前後不一之證
    詞外，究有何補強證據，足以確信其指證為真實，原審未進
    一步詳予調查、為必要之論斷即說明，遽論以聲請人販賣第
    二級毒品罪刑，尚嫌速斷，難謂無應於審判期日調查之證據
    而未予調查及理由不備之違法。
  ㈢彭光盛於警詢時供稱：我要主動供出2個藥頭，希望法官給我
    一個改過自新德機會，看能不能給我減刑等語，足證其指證
    聲請人為其毒品來源之動機係為獲邀訴訟上減刑之利益，憑
    信性本屬薄弱，彭光盛於原審審理時亦證稱：我不是很肯定
    是8月16日及8月19日等語，故被告與彭光盛於該2日之通聯
    紀錄，實不足以佐證被告有於該2日販賣毒品給彭光盛。且
    遍查全卷，並無其他積極證據足資證明聲請人犯此部分販賣
    第二級毒品之罪，尤其聲請人堅決否認犯罪，本案警方亦未
    查扣聲請人持有任何供販賣之毒品甲基安非他命，亦無查扣
    如分裝袋、杓、磅秤、帳冊、交易現金等販賣工具，亦非依
    據通訊監察之結果即時啟動調查因而破獲客觀上有可能販賣
    毒品之跡證者，在本件起訴犯罪行為之補強證據質量、數量
    均非充分之情形下，實無法排除口供難信之合理懷疑，原判
    決遽採彭光盛之陳述作為聲請人犯罪之證據，應有違背證據
    法則之違誤。
  ㈣原確定判決未就檢察官舉證提出之偵查卷宗103年度偵字第19
    690號卷聲請人販賣安非他命給黃文憲這部分詳加調查，誤
    判聲請人有販賣毒品給黃文憲，事實顯示是黃文憲販毒來找
    聲請人，關於監聽譯文證據不符，並未給聲請人辯解機會或
    提示。另黃文憲寫信給聲請人，內容有寫「不是存心害我」
    ，黃文憲誣告陷害聲請人，每個月寄匯票新臺幣（下同）3,
    000元，彌補聲請人。又彭光盛被查獲時，持有大量毒品，
    還有一名女友同居人陳淑玲，其可證明彭光盛有在販毒，彭
    光盛怕聲請人出面指證向他購毒，因此誣賴聲請人販毒。陳
    淑玲於交保後告訴聲請人，彭光盛在警局時想栽贓聲請人。
  ㈤請詳加查明彭光盛另在警詢製作筆錄所為，要以僅由一人詢
    問並自行製作警詢筆錄，單獨隨意操控全部偵詢及取供過程
    ，而非由行詢問以外之人在場製作筆錄，較易孳生詢問過程
    合法性及筆錄內容正確性之爭議或流弊，難以維護調查程序
    之公正、純潔，致影響犯罪嫌疑人之權益，應不得僅由一人
    詢問並製作警詢筆錄，否則其所踐行之訴訟程序即難謂適法
    。
  ㈥聲請人及辯護人於原審就被告於103年8月27日警詢筆錄內容
    主張不具證據能力，聲請人於103年8月27日經檢察官通知至
    臺灣臺中地方檢察署報到，在不清楚情況下，就被帶到臺中
    市政府警察局偵七隊辦公室，在受到逼迫、害怕又恐慌、無
    助之情況下，才配合警察製作筆錄，不得採為判斷事實之證
    據。
  ㈦聲請人於101年5月9日起至102年7月間，持續至臺中榮民總醫
    院喝美沙冬，有該院病歷紀錄表為證，克制身心毒癮，足認
    聲請人並無源頭可向誰購買毒品，係黃文憲因相聲請人借錢
    ，而拿第二級毒品給聲請人吸食，聲請人才會再次染毒。
  ㈧刑事訴訟法第287條之1第2項規定「因共同被告之利害相反，
    而有保護被告權利之必要者，應分離調查證據或辯論」，使
    分離程序後之共同被告立於證人之地位，準用有關人證之規
    定，具結陳述，並接受其他共同被告之詰問，以兼顧共同被
    告之上開訴訟基本權及其他共同被告對證人之詰問權，期無
    偏失，如合併審判中之共同被告，未經分離調查證據或辯論
    ，逕以證人之地位令其具結陳述，即顯然剝奪共同被告為訴
    訟主體之地位，抑且不當侵害其辯護即緘默權，於共同被告
    間之權利保護，亦嫌失衡不周等語。　　
二、程序方面：
  ㈠聲請人因違反毒品危害防制條例等案件，對本院106年度上訴
    字第1771號確定判決聲請再審，雖未附具原判決之繕本，惟
    為確保憲法第8條所保障之正當法律程序及聲請人再審訴訟
    權利之行使，本院爰依職權調取原確定判決之繕本（由本院
    逕行列印網路列印本），不再無益贅命聲請人補正，先予敘
    明。
  ㈡聲請人前因違反毒品危害防制條例等案件，經臺灣臺中地方
    法院以105年度訴字第1247號判決分別判處有期徒刑7年6月
    （4次），並合併定期應執行有期徒刑9年6月，嗣聲請人不
    服提起上訴，經本院以106年度上訴字第1771號判決（下稱
    原確定判決）撤銷改判但仍維持原有刑度，嗣經最高法院10
    7年度台上字第3889號判決其上訴違背法律上之程式，予以
    駁回確定在案，有原確定判決（網路列印本）及其臺灣高等
    法院被告前案紀錄表在卷可稽。聲請人向本院聲請再審，依
    刑事訴訟法第426條第3項規定，本院自屬再審之管轄法院，
    亦先予敘明。　　　　
三、經查：
  ㈠按刑事訴訟法第420條業於104年1月23日修正，同年2月4日經
    總統以華總一義字第10400013381號令公布，並於104年2月6
    日施行。上開條文修正後規定：「有罪之判決確定後，有下
    列情形之一者，為受判決人之利益，得聲請再審：㈠原判決
    所憑之證物已證明其為偽造或變造者。㈡原判決所憑之證言
    、鑑定或通譯已證明其為虛偽者。㈢受有罪判決之人，已證
    明其係被誣告者。㈣原判決所憑之通常法院或特別法院之裁
    判已經確定裁判變更者。㈤參與原判決或前審判決或判決前
    所行調查之法官，或參與偵查或起訴之檢察官，或參與調查
    犯罪之檢察事務官、司法警察官或司法警察，因該案件犯職
    務上之罪已經證明者，或因該案件違法失職已受懲戒處分，
    足以影響原判決者。㈥因發現新事實或新證據，單獨或與先
    前之證據綜合判斷，足認受有罪判決之人應受無罪、免訴、
    免刑或輕於原判決所認罪名之判決者。前項第1款至第3款及
    第5款情形之證明，以經判決確定，或其刑事訴訟不能開始
    或續行非因證據不足者為限，得聲請再審。第1項第6款之新
    事實或新證據，指判決確定前已存在或成立而未及調查斟酌
    ，及判決確定後始存在或成立之事實、證據。」又上開規定
    增訂第3項，明定同條第1項第6款所謂「新事實或新證據」
    之定義，放寬其適用範圍。惟仍應限於經單獨或與先前之證
    據綜合判斷，足認受有罪判決之人應受無罪、免訴、免刑或
    輕於原判決所認罪名之判決者，始足當之。是受理聲請再審
    之最後事實審法院，應就聲請再審理由之所謂「新事實」或
    「新證據」，是否為判決確定前已存在或成立而未及調查斟
    酌，及判決確定後始存在或成立之事實、證據，及可認足以
    動搖原有罪確定判決，應為無罪、免訴、免刑或輕於原判決
    罪名之判決要件，加以審查，為判斷應否准予開始再審之準
    據。準此，所謂「新事實」或「新證據」，須具有未判斷資
    料性之「新規性」，舉凡法院未經發現而不及調查審酌，不
    論該事實或證據之成立或存在，係在判決確定之前或之後，
    就其實質之證據價值未曾予評價者而言。如受判決人提出之
    事實或證據，業經法院在審判程序中為調查、辯論，無論最
    終在原確定判決中本於自由心證論述其取捨判斷之理由；抑
    或捨棄不採卻未敘明其捨棄理由之情事，均非未及調查斟酌
    之情形。通過「新規性」之審查後，尚須審查證據之「顯著
    性」，此重在證據之證明力，由法院就該新事實或新證據，
    不論係單獨或與先前之證據綜合判斷，須使再審法院對原確
    定判決認定之事實產生合理懷疑，並認足以動搖原確定判決
    而為有利受判決人之蓋然性存在。而該等事實或證據是否足
    使再審法院合理相信足以動搖原有罪之確定判決，而開啟再
    審程式，當受客觀存在的經驗法則、論理法則所支配，並非
    聲請人任憑主觀、片面自作主張，就已完足。如聲請再審之
    理由僅係對原確定判決之認定事實再行爭辯，或對原確定判
    決採證認事職權之適法行使，任意指摘，或對法院依職權取
    捨證據持相異評價，縱法院審酌上開證據，仍無法動搖原確
    定判決之結果者，亦不符合此條款所定提起再審之要件。
  ㈡原確定判決認定聲請人先後販賣第二級毒品甲基安非他命與
    黃文憲、彭光盛各2次等情，販賣與黃文憲部分，係依憑黃
    文憲偵查中、原審之證述，聲請人與黃文憲之相關通訊監察
    譯文，及聲請人不否認與黃文憲通話、見面之自白；販賣與
    彭光盛部分，係依憑聲請人於警詢坦承犯罪之自白，彭光盛
    警詢、偵查中之供證，2人所持行動電話之相關通聯紀錄、
    職務報告書等證據資料，予以審酌認定聲請人確有販賣第二
    級毒品4次之犯行，而成立毒品危害防制條例第4條第2項之
    販賣第二級毒品等罪。經核原確定判決已詳敘其所憑證據及
    認定之理由，對於聲請人所辯各節何以不足採取，亦已依憑
    卷內證據資料，於理由內詳為指駁說明，且非以聲請人之自
    白或購毒者之供證為認定事實之唯一證據。所為論斷說明，
    俱有證據資料在卷可稽，並無違背一般經驗法則及論理法則
    之情事（詳原確定判決理由欄二、㈠至㈤）。
  ㈢聲請人雖主張其與彭光盛之警詢筆錄，應無證據能力，原審
    引用其與彭光盛之警詢筆錄，採證難認適法，且依彭光盛警
    詢之陳述，彭光盛顯係為獲邀訴訟上減刑之利益而指證聲請
    人云云。然原確定判決就聲請人之警詢筆錄製作過程並無出
    於強暴、脅迫、利誘、詐欺、疲勞訊問、違法羈押或其他不
    正方法之情事，及彭光盛之警詢筆錄符合刑事訴訟法159條
    之2之規定，具有證據能力乙節，業已說明詳盡，且就聲請
    人之警詢筆錄及彭光盛之警詢、偵訊筆錄如何可採，彭光盛
    並無為供出上手以獲減刑而故為不實陳述之情形，彭光盛於
    原審審理時之證述如何不可採信，不足為被告有利之認定等
    情加以論述（詳原確定判決理由欄一、㈠、㈡、二、㈡所載）
    。聲請人上開所述，均僅屬聲請人對於已存於卷內經原確定
    判決法院調查審酌說明之證據，片面立於一己之立場而為自
    我解讀，且所引用之證據俱為已存於卷內而為原確定判決說
    明證據取捨，聲請人此部分聲請再審意旨，自與刑事訴訟法
    第420條第1項第6款所定新事實或新證據之要件未符，而不
    合於上開聲請再審之規定。
  ㈣聲請人另以黃文憲之證述前後不一，且聲請人與黃文憲之通
    訊監察譯文僅係一般相約見面之通話，不足作為黃文憲證述
    之補強證據云云。然黃文憲於偵訊及原審審理時之證述，及
    被告與黃文憲聯繫販毒之通訊監察譯文，亦係存於卷內而為
    原確定判決調查審酌說明之證據（見原確定判決理由欄二、
    ㈠所載），聲請人上開所述，均僅屬聲請人對於已存於卷內
    經原確定判決法院調查審酌說明之證據，片面立於一己之立
    場而為自我解讀，且所引用之證據俱為已存於卷內而為原確
    定判決說明證據取捨，聲請人此部分聲請再審意旨，自與刑
    事訴訟法第420條第1項第6款所定新事實或新證據之要件未
    符，而不合於上開聲請再審之規定。聲請人另以黃文憲於警
    詢中陳稱係撥打0970之電話與綽號「水果」之人（下稱「水
    果」）聯絡，然聲請人所使用之電話0000000000號，亦可證
    明被告並非「水果」。黃文憲雖於警詢時陳稱：我是向大甲
    地區1名綽號「水果」之男子購買，「水果」的電話我忘記
    了，我只知道他的門號開頭是0970等語（見警卷第14頁），
    經檢察官提示通訊監察譯文予黃文憲確認後，黃文憲證稱：
    因「水果」的電話常常換，我說的0970號手機也是「水果」
    曾經用過的門號，他通常1、2個星期就換電話，102年偵257
    79號卷第165至166頁通訊監察譯文，是我與「水果」之通話
    沒錯等語。而販毒之人為免遭警方監控、查獲，因而持有2
    個以上之門號屬實務上常見之情形，聲請人亦於警詢時陳稱
    「（問：你曾使用的電話號碼幾號？行動電話？）00000000
    00、0000000000、0000000000」等語（見原審卷第70頁）。
    故聲請人確有持用0970開頭之門號，黃文憲係因聲請人所持
    用之門號不只1個，而於警詢時誤稱係撥打門號0970號予聲
    請人購毒，亦難據此即認聲請人並非「水果」。聲請人另提
    出黃文憲之通訊監察譯文（見本院聲再卷第33至39頁，偵19
    690卷第55、80頁、第65頁反面），欲證明黃文憲誣陷聲請
    人。觀諸黃文憲持用門號0000000000號於102年7月29日16時
    25分2秒，雖疑似黃文憲與另一藥頭購毒之對話內容，然黃
    文憲於102年7月至9月間，因販賣甲基安非他命予陳嘉德等
    人共9次，經臺灣臺中地方法院以102年度訴字第2345號判決
    判處應執行有期徒刑9年2月，於103年1月20日確定乙節，有
    該判決及黃文憲之臺灣高等法院被告前案紀錄表在卷可稽（
    見本院聲再更一卷第87至112頁）。則黃文憲除供自己施用
    外，另有販賣甲基安非他命之需求，故黃文憲除向聲請人購
    買甲基安非他命外，另向其他藥頭購買甲基安非他命，亦無
    違常情。至黃文憲與其妻於102年7月31日2時22分17秒之通
    訊監察譯文，其妻雖曾表示要去警察局告發黃文憲毒品都藏
    在車內，此僅表示黃文憲習慣將取得之毒品藏放於車內，尚
    難認黃文憲於同日2時22分17秒前有向他人購得甲基安非他
    命，亦難據此認定黃文憲證稱於102年7月31日3時57分以新
    臺幣（下同）6,000元向聲請人購得甲基安非他命等語，係
    屬虛偽。另觀諸102年8月12日22時22分7秒之通訊監察譯文
    ，雖有聲請人向黃文憲詢問價格之對話內容，然黃文憲前亦
    因販賣毒品案件遭法院判決確定，已如前述。而販毒及施用
    毒品之人互通有無，亦屬實務上常見之案例，則聲請人於10
    2年8月12日一時無法取得毒品，而向黃文憲詢問毒品價格，
    亦無從據此即認黃文憲未於102年7月31日及同年月9月11日
    向聲請人購買甲基安非他命。從而，上開證據經單獨或與卷
    內各項證據綜合觀察判斷，未能因此產生合理之懷疑，而有
    足以推翻原確定判決所認事實之蓋然性，自與刑事訴訟法第
    420條第1項第6款規定得開始再審之要件不符。
  ㈤聲請人另提出黃文憲親筆書寫之書信、受刑人保管款收據，
    欲證明黃文憲因誣陷聲請人，而寄匯票予聲請人補償。黃文
    憲於109年10月19日、同年11月20日、110年3月25日各郵寄
    面額3,000元之匯票與聲請人，有法務部○○○○○○○受刑人保管
    款收據附卷可稽（見本院聲再更一卷第59至64頁）。黃文憲
    書寫之書信雖記載「我們是朋友，我不是存心害你！你想害
    我的人我都已放下，不再多想，反正舊事不提，過得心安理
    得，踏實一點，希望你也能放下，我月底需報到再去看你..
    .」等語（見本院聲再更一卷第57頁）。惟黃文憲與聲請人
    並無財務糾紛或恩怨，業經聲請人於警詢時陳述明確（見原
    審卷第75頁）。而黃文憲所犯販賣毒品案件，於103年1月20
    日判決確定，已如前述。黃文憲於102年10月3日指證「水果
    」為其上手時，並未指認「水果」即為聲請人（見警卷第10
    至14頁），而係於103年2月18日偵訊時，始明確指認聲請人
    為「水果」，並供稱於102年7月31日、同年8月1日、9月11
    日向聲請人購買甲基安非他命，有偵訊筆錄附卷可稽（見他
    卷第43至44頁）。則黃文憲指證聲請人販賣甲基安非他命時
    ，其所犯販賣毒品案件業已判決確定，黃文憲實無為求減刑
    甘冒偽證風險而誣陷聲請人之動機。至黃文憲雖於原確定判
    決後寄送信件及3,000元匯票共3次予聲請人，並記載上開內
    容。然黃文憲於信件中記載「我了解你的感受，但我何嘗不
    是嗎...我的感受就如同你的感受」等語，應係指黃文憲與
    聲請人同因遭購毒者指證販賣毒品而遭起訴、判刑，黃文憲
    另記載「我們是朋友，我不是存心害你！你想想害我的人我
    都已放下...過得心安理得、踏實一點」，如黃文憲係誣陷
    聲請人致聲請人獲判重罪，自係故意陷害聲請人，何來「不
    是存心害你」、「心安理得」？何以勸聲請人「放下」？故
    黃文憲書信上記載「不是存心害你」、「你想想害我的人我
    都已放下」，應係指證聲請人使聲請人因而遭判處罪刑，黃
    文憲本身已放下對指證其販毒之購毒者之怨懟，也希望聲請
    人放下之意，黃文憲寄送匯票當係因同一原因對聲請人心懷
    愧疚而為。故聲請人提出上開證據，不足以對原確定判決認
    定之事實產生合理懷疑，無法動搖原確定判決認定之事實，
    難認具有聲請再審之新事實或新證據之顯著性。
  ㈥聲請人再提出臺中榮民總醫院之病歷資料（見本院聲再更一
    卷第169至179頁），欲證明被告於案發時並無購毒來源可供
    販賣。然聲請人前於101年1月3日因犯施用第一級、第二級
    毒品罪為警查獲，經臺灣南投地方檢察署檢察官於101年3月
    30日以101年度毒偵字第37號為緩起訴處分，於101年4月18
    日確定，緩起訴處分書命聲請人應於接獲南投縣衛生局通知
    之日起10日內，自費至指定之醫療院所按時接受美沙冬替代
    療法等情，有該緩起訴處分書、臺灣高等法院被告前案紀錄
    表1份在卷可稽（見本院聲再更一卷第36、37、139、140頁
    ）。嗣於103年2月7日，聲請人復因犯施用第一級、第二級
    毒品案件，經警查獲，並由臺灣臺中地方檢察署檢察官於10
    3年4月24日以103年度毒偵字第537號提起公訴，亦有該起訴
    書1份附卷可考（見本院聲再更一卷第143、144頁）。另聲
    請人於100年間亦二度因施用第二級毒品案件，經法院分別
    判處有期徒刑6月、6月確定，亦有前揭臺灣高等法院被告前
    案紀錄表可參（見本院聲再更一卷第35、36頁）。故聲請人
    係依檢察官緩起訴處分書之命令，始至臺中榮民總醫院接受
    美沙冬療法，並非主動前往醫療院所戒除毒癮。又聲請人於
    本案前後即100、101及103年間均有遭查獲施用第二級毒品
    犯行，亦足認聲請人確有購買甲基安非他命之管道，並有販
    賣甲基安非他命之來源。是聲請人主張其並無管道購毒，為
    本院所不採。聲請人提出之病歷資料，亦不足以對原確定判
    決認定之事實產生合理懷疑，無法動搖原確定判決認定之事
    實，難認具有聲請再審之新事實或新證據之顯著性。
四、綜上所述，聲請人所執上揭聲請再審之理由，僅徒憑己意指
    為新事實、新證據，針對原確定判決關於證據採認及事實論
    斷結果重為爭執或指摘違背經驗法則，依其所指各情，無論
    單獨或結合先前已經存在卷內各項證據資料予以綜合判斷，
    均未能因此產生合理懷疑，而有足以推翻原確定判決所認事
    實之蓋然性，難認符合刑事訴訟法第420條第1項第6款之新
    穎性或顯著性要件。聲請人前開聲請再審為無理由，應予駁
    回。
五、依刑事訴訟法第434條第1項，裁定如主文。
中　　華　　民　　國　　111 　年　　3 　　月　　15　　日
            刑事第三庭    審判長法　官  楊  真  明
　　　　　　　　　　　　        法　官  李  明  鴻
　　　　　　　　　　　　　      法　官  楊  欣  怡
以上正本證明與原本無異。
如不服本裁定，應於收受送達後10日內向本院提出抗告書狀（須
附繕本）。因疫情而遲誤不變期間，得向法院聲請回復原狀。

                                書記官  孫  銘  宏
　　　　　　　　　　　　　　　　
中　　華　　民　　國　　111 　年　　3 　　月　　15　　日